【裁判字號】    88,易,3360
【裁判日期】    890203
【裁判案由】    竊盜
【裁判全文】
臺灣臺南地方法院刑事判決                        八十八年度易字第三三六號
    公  訴  人  臺灣台南地方法院檢察署檢察官
    被      告  甲○○
右列被告因竊盜案件，經檢察官提起公訴（八十八年度偵字第一四０一二號），本院
判決如左：
    主  文
甲○○無罪。
    理  由
一、公訴意旨略以：甲○○意圖為自己不法之所有，於民國八十八年十月十五日之後
    某日，在台南市○○路二零九號對面空地，見丙○○所有已失竊之車號ＮＤＩ｜
    四七五號機車遭人停置在空地上，乃趁他人不注意之際，以客觀上足以危害他人
    生命、身體安全之兇器螺絲起子一把竊取該機車之上記車牌，得手後將該車牌據
    為己有，改懸掛在自己之機車上供己使用，八十八年十一月十四日下午一時四十
    分許，甲○○騎乘懸掛上記車牌之機車，行經台南市○○街法華寺前，為警當場
    查獲。因認其涉犯刑法第三百二十一條第一項第三款之加重竊盜罪嫌。
二、按犯罪事實應依證據認定之，無證據不得推定其犯罪事實；又不能證明被告犯罪
    者，即應諭知無罪之判決，刑事訴訟法第一百五十四條、第三百零一條第一項分
    別定有明文。本件公訴人認被告甲○○涉有加重竊盜罪嫌，無非以上揭事實，業
    據被害丙○○之指證明確，且有贓物領據資為依據。訊據被告堅決否認有右揭犯
    行，辯稱：系爭車牌棄置在伊住處對面空地之水溝旁，伊將該車牌檢回住處，因
    車牌與車牌底板仍以螺絲結合，伊為將該車牌裝在自己的車上，乃以螺絲起子將
    車牌卸下，伊無竊盜故意等語。
三、按竊盜罪與侵占遺失物（或離本人持有物）罪之區別，除行為人主觀之意圖外，
    更在行為時標的物之客觀狀態，如行為時標的物屬原占有人管領使用中之動產，
    為竊盜；如行為時標的物已脫離原占有人之管領，為無主物之狀態，由行為人將
    該物納人自己實力支配管領之下，則為侵占遺失物罪，二罪間因標的物之客觀狀
    態不同，而在刑法上有完全不同之評價，先此敘明。
四、本件被告於警訊中固坦承伊因一時貪念，於八十八年九月下旬發現系爭機車，於
    同日以螺絲起子將該機車之車牌取回裝在自己車上；於偵查中稱「我是在今年（
    八十八年）九月底十月初在我住處附近德興路二０九號對面，看見該機車斷成兩
    半，以為廢棄物，所以以螺絲起子將車牌卸下裝在我機車上使用」，詳偵查卷第
    十頁，而被害人指述伊機車失竊之時間為十月十四日，有筆錄及車輛失竊作業查
    詢表各一份附於偵查卷可稽，則被告自白行竊之時間在被害人機車失竊之前，則
    苟警訊筆錄之真實性，即有可疑。再查，被告所稱將車牌「取回」時，該機車在
    客觀狀態上係有人管領使用之有主物或無人管領之無主物？被告於偵查中固已陳
    稱係斷成兩半之廢棄物，詳如上述。即查獲被告掛用他人車牌，再與被告前往機
    車放棄處之員警乙○○亦到場證稱「：：我有帶他（即被告）到德興路二０九號
    前，那贓車的車牌已被拔下，車子倒在那邊，車子看起來像報廢車，只有那部車
    在那邊」，則被告辯稱：以為機車係廢棄物云云，與證人所述相合，應可採信，
    被告將車牌拔下時，系爭機車為離本人持有之無主物，堪以認定。車牌係機車之
    從物，系爭機車係離本人持有之物，車牌不論裝在機車上或散落機車以外之他處
    ，自亦屬離本人持有之物，被告將該車牌占為己用，所為應屬觸犯刑法第三百三
    十七條之侵占離本人持有物罪嫌，與竊盜行為無涉。公訴人認被告所為係觸犯刑
    法之竊盜罪嫌，尚有誤會。
五、據上所陳，本件依調查所得證據尚不足以證明被告有竊盜犯行，不能證明被告犯
    罪，應為無罪之諭知。
據上論斷，應依刑事訴訟法第三百零一條第一項，判決如主文。
中    華    民    國      八十九    年      二        月      三        日
                              臺灣臺南地方法院刑事第四庭
                                  法  官  陳振謙
右正本證明與原本無異
如不服本判決應於送達後十日內向本院提出上訴狀
                                  書記官  陳南山
中    華    民    國      八十九    年      二        月      三        日


司法院資訊處製作；財團法人民間司法改革基金會備份。
